臺灣高等法院臺中分院民事判決　　　　　100年度上字第111號
上　訴　人　甲○○
　　　　　　丁○○
法定代理人　戊○○
　　　　　　甲○○
共　　　同
訴訟代理人　洪崇欽律師
複 代理 人　楊俊彥律師
上　訴　人　己○○即庚○企業社
上列當事人間請求損害賠償事件，兩造對於臺灣臺中地方法院民
國一００年一月十一日第一審判決（九十九年度重訴字第二七二
號），各自提起一部上訴，本院於一００年五月二十四日言詞辯
論終結，判決如下：
    主      文
原判決關於駁回上訴人甲○○後開第二項之訴部分及訴訟費用（
確定部分除外）之裁判均廢棄。
上開廢棄部分，上訴人己○○即庚○企業社應再給付上訴人甲○
○新臺幣四十七萬三千三百八十八元，及自民國九十九年七月二
十四日起至清償日止，按年息百分之五計算之利息。
上訴人甲○○其餘上訴及上訴人丁○○、己○○即庚○企業社之
上訴均駁回。
第一、二審訴訟費用（確定部分除外）由上訴人甲○○負擔百分
之二十六，上訴人丁○○負擔百分之一，餘由上訴人己○○即庚
○企業社負擔。
    事實及理由
甲、程序方面：
一、按連帶債務之債權人，得對於債務人中之一人或數人或全體
    ，同時或先後請求全部或一部之給付，原無適用固有必要共
    同訴訟之餘地。惟債權人以各連帶債務人為共同被告提起給
    付之訴，以被告一人提出非基於其個人關係之抗辯，而經法
    院認為有理由者為限，始得適用民事訴訟法第五十六條第一
    項之規定，認為訴訟標的對於各債務人必須合一確定。查上
    訴人甲○○於原審起訴時，係依民法第一百八十八條規定，
    請求上訴人己○○即庚○企業社（下稱己○○）應與原審共
    同被告乙○○負連帶賠償責任，經原審判決後，僅己○○以
    甲○○並未完全喪失勞動能力為由，對於原審關於甲○○部
    分之判決，提起一部上訴，顯非基於個人關係之抗辯，惟經
    本院審理後，認其上訴為無理由，依上說明，其上訴效力不
    及於乙○○，自無庸贅列乙○○為上訴人。
二、次按民事訴訟採處分權主義，原告應於起訴時，依民事訴訟
    法第二百四十四條第一項第二款、第三款規定，表明及特定
    其作為訴訟上請求之訴訟標的及其原因事實、應受判決事項
    之聲明。而同一訴訟標的法律關係下之不同請求項目間，在
    原應受判決事項聲明之範圍內，請求金額之流用，尚非法所
    不許，且無將原訴變更或追加他訴之情形。查甲○○、丁○
    ○（下稱甲○○等人）依侵權行為之法律關係，請求己○○
    、乙○○（下稱乙○○等人）應連帶賠償之金額，依序為新
    臺幣（下同）一千零三十六萬二千四百二十三元、八十五萬
    零三百六十二元本息，經原審判命乙○○等人應連帶給付甲
    ○○等人之金額依序為三百十一萬二千八百六十六元、十四
    萬二千九百三十七元本息後，兩造各就其敗訴部分提起一部
    上訴，甲○○等人在同一訴訟標的法律關係下，就其不同請
    求項目間為金額之流用，致超過其原就各該項目請求之金額
    ，然因其請求所命給付之金額，未逾其原請求之金額，依上
    說明，仍無不合。
三、己○○於民國一００年二月九日，具狀減縮上訴聲明為關於
    命其給付甲○○超過二百零五萬三千八百二十元本息部分。
    另上訴人丙○○上訴部分，業據其撤回上訴在案。至丁○○
    法定代理人部分，亦據甲○○補具委任狀在案，均併予敘明
    。
乙、實體方面：
一、本件甲○○等人主張：
　　(一)乙○○係受雇於己○○擔任司機，於九十七年八月二十七
  　　日上午，駕駛車牌號碼９Ｆ－辛○○號混凝土預拌車，下
    　稱甲車），行經臺中市壬○區（原臺中縣壬○鄉○○○路
      ○段三十三公里處附近坡路，本應注意汽車停車時，陡坡
      道路不得停車，或於坡道上不得已停車時，應切實注意防
      止車輛滑行，詎其卻疏未注意及此，竟以未將車輛熄火、
      僅拉起手煞車之方式，任意將甲車停放於癸○○路南向左
      側路邊，致甲車於同日上午十一時五十分許，因手煞車無
      法抵擋車重而向下（即北方下坡方向）滑動，車輛隨即撞
      擊前方由訴外人林純式停放之自用小客車（下稱乙車），
      及停靠於乙車下方由訴外人戊○○所停放之自用小客車（
      下稱丙車），導致乙車與丙車於受擠壓力道後，分別向北
      方及東北方向滑行，乙車因而撞及路旁之行人即伊等，分
      別跌入深、淺不一之路旁山溝內。丁○○受有左側股骨轉
      子間骨折併皮膚多處擦傷、右上正中門牙及左上正中門牙
      牙冠破裂牙髓暴露之傷害；甲○○則受有腰薦神經叢受損
      、左耳撕裂傷、肛門左側至坐骨處大撕裂傷、左膝大範圍
      擦挫傷併裂傷、骨盆骨折、右側肋骨多處骨折合併氣血胸
      、背部大範圍擦傷皮膚缺損約佔表面積十％及左後腰深度
      裂傷等傷害，經送醫治療後仍因傷及腰薦骨神經叢致下肢
      無力、大小便控制不良，甚至失禁之身體重大難治之重傷
      害。乙○○上開不法行為，依法應負侵權行為損害賠償責
      任，己○○依民法第一百八十八條規定，亦應與乙○○連
      帶負損害賠償責任。
    (二)茲就伊等所受損害，分述如下：
　　  甲○○部分：
  　　　(1)看護費用：因傷勢嚴重，無法行走，亦無法自主翻轉
    　　　身體及梳洗，需專業醫護人員上藥及看護人員照顧，
      　　自九十七年九月九日至同年十月二十二日止，合意看
        　護費用為九萬元。另自同年十一月四日起至同年十二
          月三十日止，以每日二千二百元元計算，計五十六日
          ，為十二萬三千二百元，並無重複。
  　　　(2)醫療費用及醫療用品支出：合意合計為二十二萬三千
    　　　三百二十元。
  　　　(3)喪失勞動能力之損失：伊係五十四年一月二十七日生
    　　　，因受傷已無勞動能力，請求賠償自九十七年八月二
      　　十七日起至伊滿六十五年歲止，每月依勞動基準法最
        　低投保薪資一萬七千二百八十元計算二十二年，扣除
          依霍夫曼式計算中間利息後，得請求金額為三百十三
          萬一千九百三十九元。
  　　　(4)慰撫金：伊因受傷後全身腫脹、傷口疼痛，幾乎無法
    　　　入眠，又神經叢挫斷、下半身癱瘓、大小便喪失功能
      　　、腸子無法蠕動亦無法上大號，引起腹部絞痛，苦不
        　堪言。每思及終身須過這種日子，幾乎無法面對餘生
          ，身心痛苦萬分，精神陷入困境，故請求慰撫金一百
          萬元。
  　　丁○○部分：
  　　　(1)醫療費用：合意為二萬四千四百三十九元。另伊又支
    　　　出看護費用，共十六萬零六百元。
　　　　(2)未來牙齒治療之費用：合意以四萬元計算。
　　　　(3)慰撫金：伊於事故發生時尚未成年，因受有左側股骨
  　　　　轉子間骨折等傷害，造成日後無法正常走路，且目睹
    　　　其母親生命垂危之慘況，造成心靈之不安與煎熬，外
      　　人實難以理解，故請求慰撫金十五萬元。
二、己○○則以：該事故發生係於乙○○業已完成該車次工程原
    料運送事務，客觀上實非有執行職務之態樣。況該事故發生
    ，係因乙○○下車後，甲車向前滑動碰撞前方之乙車，乙車
    再推撞前方之丙車，乙車或丙車再碰撞甲○○等人，並非駕
    駛行為，不屬交通事故。乙○○恣意下車，未防止車輛滑動
    ，顯與執行職務無關。縱認伊應負僱用人之連帶賠償責任，
    甲○○等人主張之損害賠償範圍，仍有疑義。又甲○○喪失
    勞動能力，應認僅有百分之五十，至多僅能請求一百二十九
    萬九千七百七十三元之勞動能力損失，且乙○○駕駛甲車停
    放坡段處未防止車輛滑動，雖為肇事主因，惟戊○○駕駛之
    丙車，未依車輛順行方向而逆向停放該坡道路段中央，對於
    本件損害之發生，亦與有過失等語，資為抗辯。
三、原審判命乙○○等人應連帶給付甲○○三百十一萬二千八百
    六十六元、丁○○十四萬二千九百三十七元本息，併為准免
    假執行之宣告，而駁回甲○○等人其餘之訴及該部分假執行
    之聲請。甲○○等人各就其所受敗訴判決中之一百零五萬五
    千五百九十三元、十六萬零六百本息部分，針對己○○部分
    聲明上訴，己○○亦就原審判命其連帶給付甲○○超過二百
    零五萬三千八百二十元本息部分聲明不服（未繫屬本院者，
    不予贅論），兩造於本院各為聲明如下：
  　(一)甲○○等人上訴部分：
  　　原判決不利於甲○○等人後開請求部分廢棄。
  　　上開廢棄部分，己○○應再給付甲○○一百零五萬五千
    　　五百九十三元、丁○○十六萬零六百元，及均自九十九
      　年七月二十四日起至清償日止，按年息百分之五計算之
        利息。
      訴訟費用由己○○負擔。
    (二)甲○○答辯部分：
    　上訴駁回。
      上訴費用由己○○負擔。
    (三)己○○方面：
    　上訴部分：
    　　(1)原判決關於命己○○連帶給付甲○○超過二百零五萬
      　　三千八百二十元本息及該部分假執行之宣告暨訴訟費
        　用之裁判均廢棄。
        (2)上開廢棄部分，甲○○在第一審之訴及假執行之聲請
          均駁回。
        (3)第一、二審訴訟費用由甲○○負擔。
      答辯部分：
      　(1)上訴駁回。
        (2)訴訟費用由甲○○等人負擔。
四、兩造不爭執之事實：
　　(一)對於原審九十九年度交易字第一八三號刑事判決認定之事
  　　實不爭執。
　　(二)甲○○部分，合意看護費用以九萬元、醫療費用以二十萬
  　　四千四百五十八元、醫療用品以一萬八千八百六十二元計
    　算。
　　(三)丁○○部分，合意醫療費用以二萬四千四百三十九元、未
  　　來牙齒之治療費用以四萬元計算。
  　(四)就本案系爭汽車強制責任險理賠方面，甲○○為四十萬元
    　，丁○○為七萬一千五百零二元。
五、得心證之理由：
    (一)按因故意或過失，不法侵害他人之權利者，負損害賠償責
  　　任。汽車、機車或其他非依軌道行駛之動力車輛，在使用
    　中加損害於他人者，駕駛人應賠償因此所生之損害。但於
      防止損害之發生，已盡相當之注意者，不在此限。不法侵
      害他人之身體或健康者，對於被害人因此喪失或減少勞動
      能力或增加生活上之需要時，應負損害賠償責任。不法侵
      害他人之身體、健康、名譽、自由、信用、隱私、貞操，
      或不法侵害其他人格法益而情節重大者，被害人雖非財產
      上之損害，亦得請求賠償相當之金額。又受僱人因執行職
    　務，不法侵害他人之權利者，由僱用人與行為人連帶負損
      害賠償責任。民法第一百八十四條第一項前段、第一百九
      十一條之二、第一百九十三條第一項、第一百九十五條第
      一項前段及第一百八十八條第一項前段分別定有明文。其
      次，僱用人藉使用受僱人而擴張其活動範圍，並享受其利
    　益，且受僱人執行職務之範圍，或其適法與否，要非與其
      交易之第三人所能分辨，為保護交易之安全，受僱人之行
      為在客觀上具備執行職務之外觀，而侵害第三人之權利時
      ，僱用人即應負連帶賠償責任。故上開法文所謂受僱人因
      執行職務不法侵害他人之權利，不僅指受僱人因執行其所
      受命令，或委託之職務自體，或執行該職務所必要之行為
      而言，即濫用職務或利用職務上之機會及與執行職務之時
      間或處所有密切關係之行為，其在外形之客觀上足認為與
      執行職務有關，而不法侵害他人之權利者，即令其係為自
      己利益所為之違法行為，亦應包括在內。經查：
      乙○○駕駛甲車行經事故地點附近坡路時，本應注意汽
  　　　車停車時，陡坡道路不得停車，或於坡道上不得已停車
    　　時應切實注意防止車輛滑行，竟疏未注意及此，以未將
      　車輛熄火、僅拉起手煞車之方式，任意將前開車輛停放
        於癸○○路南向左側路邊，致車輛因手煞車無法抵擋車
        重而向下滑動，隨即撞擊前方之乙車及丙車，導致乙車
        與丙車於受擠壓力道後，分別向北方及東北方向滑行；
        乙車因而撞及路旁甲○○等人，則乙○○就系爭事故之
        發生，顯有過失，至為灼然。又甲○○等人之受傷害，
        顯與乙○○之上述過失行為，有相當因果關係，亦堪認
        定。再者，乙○○駕駛甲車於完成該車次工程原料運送
        事務後，在回程途經事故地點時，因乙○○未防止車輛
        滑動致生本件事故。是綜觀系爭事故發生之態樣，顯與
        乙○○執行職務之行為有密切關係，其雇主即己○○，
        依上說明，自應與乙○○負連帶賠償責任。
  　　茲就甲○○等人所得請求之金額，分述如下：
  　　　(1)甲○○部分：
          (甲)醫療費用部分：甲○○得請求之醫療費用，合意以
      　　　二十萬四千四百五十八元計算，故甲○○就前揭金
        　　額之請求，應予准許。
    　　　(乙)醫療用品部分：甲○○得請求之醫療用品，合意以
      　　　一萬八千八百六十二元計算，故甲○○就前揭金額
        　　之請求，應予准許。
    　　　(丙)看護費用部分：甲○○得請求之看護費用，合意以
      　　　九萬元計算，故甲○○就前揭金額之請求，應予准
        　　許。甲○○及己○○於原審既就看護費用，合意以
          　九萬元計算，即應受拘束，則甲○○再主張自九十
            七年十一月四日起至同年十二月三十日止，以每日
        　　二千二百元計算，計五十六日，為十二萬三千二百
          　元之看護費用，自屬不應准許。
    　　　(丁)勞動能力減少部分：甲○○因本件事故，造成神經
      　　　損傷，其維持生命之日常生活，固尚可自理，但因
    　　　　神經障害高度，終身不能從事工作，應符合殘障等
      　　　級第三級，業據原審向沙鹿童綜合醫院函詢無訛，
        　　有該院回函附卷可稽，堪認甲○○確已完全喪失勞
          　動能力。己○○抗辯稱甲○○非完全喪失勞動能力
        　　，應僅減少百分之五十云云，與事實不符，尚難憑
          　採。而甲○○係五十四年一月二十七日出生，有診
            斷證明書在卷可憑，其受此傷害前，身體健康狀態
      　　　並無不能工作至退休之情形，再參諸其陳明為高職
        　　畢業，請求依最低基本工資一萬七千二百八十元作
          　為薪資之請求，依其能力、社會經驗，在通常情形
            下應能取得前揭收入，直至退休。準此，甲○○主
            張以其每月薪資一萬七千二百八十元計算其勞動能
            力減少之損害，應屬可採。再甲○○自九十七年八
            月二十七日起，至一百十九年一月二十六日年滿六
            十五歲止，共二十一年又五月，依霍夫曼式扣除依
            法定利率計算中間利息，為三百零七萬二千九百三
    　　　　十四元，應予准許。至甲○○關於減少勞動能力之
      　　　損失，逾上揭應准許之範圍，即屬無稽，不應准許
        　　。
          (戊)慰撫金部分：甲○○因系爭事故，受有如上所述之
          　傷害，其精神上受有相當之痛苦，自得請求賠償非
      　　　財產上之損害。查甲○○為高職畢業，擔任過作業
        　　員、會計、幼稚園助教、早餐計時人員，名下有一
          　部汽車，九十七、九十八年度總所得均為零元，而
            己○○名下有房屋一棟、土地一筆、汽車一部、投
            資二筆，財產總額約三百七十三萬餘元，業據彼等
      　　　陳明在卷，並有稅務電子閘門財產調件明細表附卷
        　　可參。本院斟酌渠等之身分、年齡、地位、技能、
          　經濟能力、精神上傷痛之程度及其他一切情狀，認
            甲○○請求之慰撫金，在六十萬元內為適當，應予
            准許。至逾此部分之請求，即屬無據，應予駁回。
          (己)綜上，則甲○○得請求之金額，合計三百九十八萬
          　六千二百五十四元。
        (2)丁○○部分：
    　　　(甲)醫療費用部分：丁○○得請求之醫療費用，合意以
      　　　二萬四千四百三十九元計算，故丁○○就前揭金額
        　　之請求，應予准許。至丁○○以其因系爭事故受傷
    　　　　出院後，需復健治療並須人照顧生活起居，而請求
      　　　七十三日之看護費用十六萬零六百元，固據提出診
        　　斷證明書為證，惟以其所受一側股骨骨折之傷情，
          　應未達完全不能自理日常生活之程度，顯無另僱專
            人看護照料其日常生活之必要，是其此部分之請求
            ，為無理由，不應准許。
    　　　(乙)未來牙齒治療費用部分：丁○○得請求之未來牙齒
      　　　治療費用部分，合意以四萬元計算，則丁○○就前
        　　揭金額之請求，應予准許。
　　　　　(丙)慰撫金部分：丁○○受有左側股骨轉子間骨折併皮
  　　　　　膚多處擦傷、右上正中門牙及左上正中門牙牙冠破
    　　　　裂牙髓暴露之傷害，精神上受有相當之痛苦，自得
      　　　請求賠償非財產上之損害。查丁○○為國中學生，
        　　名下無恆產及所得，爰併審酌己○○之前述學經歷
          　等事實，暨彼等之之身分、年齡、地位、技能、經
            濟能力、精神上傷痛之程度，認丁○○請求之慰撫
            金，在十五萬元內為適當，應予准許。逾此部分之
            請求，即屬無據，應予駁回。
　　　　　(丁)綜上，丁○○得請求之金額，合計為二十一萬四千
  　　　　　四百三十九元。
    (二)次按保險人依本法規定所為之保險給付，視為被保險人損
　　　害賠償金額之一部分；被保險人受賠償請求時，得扣除之
  　　。強制汽車責任保險法第三十二條定有明文。是強制汽車
    　責任保險之被保險人於該範圍內之損害賠償責任即因而解
      免。甲○○等人已獲汽車強制責任保險金理賠之金額，依
      序為四十萬元、七萬一千五百零二元，該款項應予扣除。
    　經扣除後，甲○○得請求之賠償金額為三百五十八萬六千
      二百五十四元、丁○○得請求之金額為十四萬二千九百三
      十七元。
    (三)又損害之發生或擴大，被害人與有過失者，法院得減輕賠
      償金額或免除之。民法第二百十七條第一項定有明文。查
  　　己○○雖抗辯稱戊○○駕駛之丙車停放於坡道路段中央，
    　然未能舉證以實其說。至戊○○逆向停車，固有道路交通
      事故現場圖在卷可參，然本件事故係因乙○○未將車輛熄
  　　火、僅拉起手煞車之方式，任意將甲車停放於癸○○路南
    　向左側路邊，致車輛因手煞車無法抵擋車重而向下滑動以
      致肇事，則戊○○駕駛之丙車，縱有逆向停放之違規情事
      ，亦與損害之發生或擴大無涉。況本件經臺灣省臺中縣區
      車輛行車事故鑑定委員會鑑定結果，亦認乙○○為肇事原
      因，而戊○○無肇事因素，有鑑定意見書附於刑事偵查卷
      宗可佐。是本件自無適用民法第二百十七條第一項規定之
      餘地。己○○抗辯甲○○等人亦與有過失，即無理由。
    (四)綜上所述，甲○○得請求乙○○等人連帶賠償金額為三百
      五十八萬六千二百五十四元，丁○○為十四萬二千九百三
      十七元。又給付有確定期限者，債務人自期限屆滿時起，
      負遲延責任。給付無確定期限者，債務人於債權人得請求
      給付時，經其催告而未為給付，自受催告時起，負遲延責
    　任。其經債權人起訴而送達訴狀，或依督促程序送達支付
      命令，或為其他相類之行為者，與催告有同一之效力。民
      法第二百二十九條第一項、第二項定有明文。又遲延之債
      務，以支付金錢為標的者，債權人得請求依法定利率計算
      之遲延利息。但約定利率較高者，仍從其約定利率。應付
      利息之債務，其利率未經約定，亦無法律可據者，週年利
      率為百分之五。同法第二百三十三條第一項、第二百零三
      條亦著有明文。本件甲○○等人得請求之債權，核屬無確
      定期限之給付，既經彼等起訴而分別送達訴狀，則渠等請
      求自起訴狀繕本送達之翌日即九十九年七月二十四日起至
      清償日止，按週年利率五％計算之法定遲延利息，核無不
      合。至逾越前開應准許之範圍部分，則屬無稽，應予駁回
      。甲○○等人就其請求為有理由部分，兩造分別陳明願供
      擔保請為准免假執行之宣告，核無不合，爰分別酌定相當
      之擔保金額併宣告之。至甲○○等人之請求為無理由部分
      ，其假執行之聲請即失所附麗，應併予駁回。原審就甲○
      ○之請求超過三百十一萬二千八百六十六元本息應准許部
      分，為甲○○敗訴之判決，尚有未合。甲○○上訴論旨指
      摘原判決該部分不當，聲明廢棄，請求己○○應再為給付
      ，為有理由。爰由本院將原判決該部分予以廢棄，改判如
　　　主文第二項所示。至原審關於甲○○等人之請求應准許部
  　　分及不應准許部分，分別為甲○○勝訴之判決及駁回甲○
    　○等人各該部分之訴，經核於法洵無違誤。兩造上訴論旨
      猶執陳詞各自指摘原判決該於其不利部分不當，聲明廢棄
      ，為無理由，均應予駁回。
六、本件事證已臻明確，兩造其餘攻擊、防禦方法，與判決結果
    不生影響，爰不一一論述。
七、據上論結，本件甲○○之上訴為一部有理由、一部無理由，
    丁○○、己○○之上訴均為無理由。依民事訴訟法第四百五
    十條、第四百四十九條第一項、第七十九條，判決如主文。
中　　華　　民　　國　 100　　年　　6 　　月　　7 　　日
                民事第五庭    審判長法　官  李寶堂
                                    法　官  王重吉
                                    法　官  古金男
以上正本係照原本作成。
己○○得上訴。
甲○○、丁○○均不得上訴。
如對本判決上訴，須於收受判決送達後20日內向本院提出上訴書
狀，其未表明上訴理由者，應於提出上訴後20日內向本院提出上
訴理由書（須按他造人數附具繕本）。
上訴時應提出委任律師為訴訟代理人之委任狀。具有民事訴訟法
第466條之1第1項但書或第2項之情形為訴訟代理人者，另應附具
律師及格證書及釋明委任人與受任人有該條項所定關係之釋明文
書影本。如委任律師提起上訴者，應一併繳納上訴審裁判費。
                                    書記官  瑞芳
中　　華　　民　　國　 100　　年　　6 　　月　　7 　　日
                                                      Ｓ
臺灣高等法院臺中分院民事判決　　　　　100年度上字第111號
上　訴　人　甲○○
　　　　　　丁○○
法定代理人　戊○○
　　　　　　甲○○
共　　　同
訴訟代理人　洪崇欽律師
複 代理 人　楊俊彥律師
上　訴　人　己○○即庚○企業社
上列當事人間請求損害賠償事件，兩造對於臺灣臺中地方法院民
國一００年一月十一日第一審判決（九十九年度重訴字第二七二
號），各自提起一部上訴，本院於一００年五月二十四日言詞辯
論終結，判決如下：
    主      文
原判決關於駁回上訴人甲○○後開第二項之訴部分及訴訟費用（
確定部分除外）之裁判均廢棄。
上開廢棄部分，上訴人己○○即庚○企業社應再給付上訴人甲○
○新臺幣四十七萬三千三百八十八元，及自民國九十九年七月二
十四日起至清償日止，按年息百分之五計算之利息。
上訴人甲○○其餘上訴及上訴人丁○○、己○○即庚○企業社之
上訴均駁回。
第一、二審訴訟費用（確定部分除外）由上訴人甲○○負擔百分
之二十六，上訴人丁○○負擔百分之一，餘由上訴人己○○即庚
○企業社負擔。
    事實及理由
甲、程序方面：
一、按連帶債務之債權人，得對於債務人中之一人或數人或全體
    ，同時或先後請求全部或一部之給付，原無適用固有必要共
    同訴訟之餘地。惟債權人以各連帶債務人為共同被告提起給
    付之訴，以被告一人提出非基於其個人關係之抗辯，而經法
    院認為有理由者為限，始得適用民事訴訟法第五十六條第一
    項之規定，認為訴訟標的對於各債務人必須合一確定。查上
    訴人甲○○於原審起訴時，係依民法第一百八十八條規定，
    請求上訴人己○○即庚○企業社（下稱己○○）應與原審共
    同被告乙○○負連帶賠償責任，經原審判決後，僅己○○以
    甲○○並未完全喪失勞動能力為由，對於原審關於甲○○部
    分之判決，提起一部上訴，顯非基於個人關係之抗辯，惟經
    本院審理後，認其上訴為無理由，依上說明，其上訴效力不
    及於乙○○，自無庸贅列乙○○為上訴人。
二、次按民事訴訟採處分權主義，原告應於起訴時，依民事訴訟
    法第二百四十四條第一項第二款、第三款規定，表明及特定
    其作為訴訟上請求之訴訟標的及其原因事實、應受判決事項
    之聲明。而同一訴訟標的法律關係下之不同請求項目間，在
    原應受判決事項聲明之範圍內，請求金額之流用，尚非法所
    不許，且無將原訴變更或追加他訴之情形。查甲○○、丁○
    ○（下稱甲○○等人）依侵權行為之法律關係，請求己○○
    、乙○○（下稱乙○○等人）應連帶賠償之金額，依序為新
    臺幣（下同）一千零三十六萬二千四百二十三元、八十五萬
    零三百六十二元本息，經原審判命乙○○等人應連帶給付甲
    ○○等人之金額依序為三百十一萬二千八百六十六元、十四
    萬二千九百三十七元本息後，兩造各就其敗訴部分提起一部
    上訴，甲○○等人在同一訴訟標的法律關係下，就其不同請
    求項目間為金額之流用，致超過其原就各該項目請求之金額
    ，然因其請求所命給付之金額，未逾其原請求之金額，依上
    說明，仍無不合。
三、己○○於民國一００年二月九日，具狀減縮上訴聲明為關於
    命其給付甲○○超過二百零五萬三千八百二十元本息部分。
    另上訴人丙○○上訴部分，業據其撤回上訴在案。至丁○○
    法定代理人部分，亦據甲○○補具委任狀在案，均併予敘明
    。
乙、實體方面：
一、本件甲○○等人主張：
    (一)乙○○係受雇於己○○擔任司機，於九十七年八月二十七
      日上午，駕駛車牌號碼９Ｆ－辛○○號混凝土預拌車，下
      稱甲車），行經臺中市壬○區（原臺中縣壬○鄉○○○路
      ○段三十三公里處附近坡路，本應注意汽車停車時，陡坡
      道路不得停車，或於坡道上不得已停車時，應切實注意防
      止車輛滑行，詎其卻疏未注意及此，竟以未將車輛熄火、
      僅拉起手煞車之方式，任意將甲車停放於癸○○路南向左
      側路邊，致甲車於同日上午十一時五十分許，因手煞車無
      法抵擋車重而向下（即北方下坡方向）滑動，車輛隨即撞
      擊前方由訴外人林純式停放之自用小客車（下稱乙車），
      及停靠於乙車下方由訴外人戊○○所停放之自用小客車（
      下稱丙車），導致乙車與丙車於受擠壓力道後，分別向北
      方及東北方向滑行，乙車因而撞及路旁之行人即伊等，分
      別跌入深、淺不一之路旁山溝內。丁○○受有左側股骨轉
      子間骨折併皮膚多處擦傷、右上正中門牙及左上正中門牙
      牙冠破裂牙髓暴露之傷害；甲○○則受有腰薦神經叢受損
      、左耳撕裂傷、肛門左側至坐骨處大撕裂傷、左膝大範圍
      擦挫傷併裂傷、骨盆骨折、右側肋骨多處骨折合併氣血胸
      、背部大範圍擦傷皮膚缺損約佔表面積十％及左後腰深度
      裂傷等傷害，經送醫治療後仍因傷及腰薦骨神經叢致下肢
      無力、大小便控制不良，甚至失禁之身體重大難治之重傷
      害。乙○○上開不法行為，依法應負侵權行為損害賠償責
      任，己○○依民法第一百八十八條規定，亦應與乙○○連
      帶負損害賠償責任。
    (二)茲就伊等所受損害，分述如下：
      甲○○部分：
        (1)看護費用：因傷勢嚴重，無法行走，亦無法自主翻轉
          身體及梳洗，需專業醫護人員上藥及看護人員照顧，
          自九十七年九月九日至同年十月二十二日止，合意看
          護費用為九萬元。另自同年十一月四日起至同年十二
          月三十日止，以每日二千二百元元計算，計五十六日
          ，為十二萬三千二百元，並無重複。
        (2)醫療費用及醫療用品支出：合意合計為二十二萬三千
          三百二十元。
        (3)喪失勞動能力之損失：伊係五十四年一月二十七日生
          ，因受傷已無勞動能力，請求賠償自九十七年八月二
          十七日起至伊滿六十五年歲止，每月依勞動基準法最
          低投保薪資一萬七千二百八十元計算二十二年，扣除
          依霍夫曼式計算中間利息後，得請求金額為三百十三
          萬一千九百三十九元。
        (4)慰撫金：伊因受傷後全身腫脹、傷口疼痛，幾乎無法
          入眠，又神經叢挫斷、下半身癱瘓、大小便喪失功能
          、腸子無法蠕動亦無法上大號，引起腹部絞痛，苦不
          堪言。每思及終身須過這種日子，幾乎無法面對餘生
          ，身心痛苦萬分，精神陷入困境，故請求慰撫金一百
          萬元。
      丁○○部分：
        (1)醫療費用：合意為二萬四千四百三十九元。另伊又支
          出看護費用，共十六萬零六百元。
        (2)未來牙齒治療之費用：合意以四萬元計算。
        (3)慰撫金：伊於事故發生時尚未成年，因受有左側股骨
          轉子間骨折等傷害，造成日後無法正常走路，且目睹
          其母親生命垂危之慘況，造成心靈之不安與煎熬，外
          人實難以理解，故請求慰撫金十五萬元。
二、己○○則以：該事故發生係於乙○○業已完成該車次工程原
    料運送事務，客觀上實非有執行職務之態樣。況該事故發生
    ，係因乙○○下車後，甲車向前滑動碰撞前方之乙車，乙車
    再推撞前方之丙車，乙車或丙車再碰撞甲○○等人，並非駕
    駛行為，不屬交通事故。乙○○恣意下車，未防止車輛滑動
    ，顯與執行職務無關。縱認伊應負僱用人之連帶賠償責任，
    甲○○等人主張之損害賠償範圍，仍有疑義。又甲○○喪失
    勞動能力，應認僅有百分之五十，至多僅能請求一百二十九
    萬九千七百七十三元之勞動能力損失，且乙○○駕駛甲車停
    放坡段處未防止車輛滑動，雖為肇事主因，惟戊○○駕駛之
    丙車，未依車輛順行方向而逆向停放該坡道路段中央，對於
    本件損害之發生，亦與有過失等語，資為抗辯。
三、原審判命乙○○等人應連帶給付甲○○三百十一萬二千八百
    六十六元、丁○○十四萬二千九百三十七元本息，併為准免
    假執行之宣告，而駁回甲○○等人其餘之訴及該部分假執行
    之聲請。甲○○等人各就其所受敗訴判決中之一百零五萬五
    千五百九十三元、十六萬零六百本息部分，針對己○○部分
    聲明上訴，己○○亦就原審判命其連帶給付甲○○超過二百
    零五萬三千八百二十元本息部分聲明不服（未繫屬本院者，
    不予贅論），兩造於本院各為聲明如下：
    (一)甲○○等人上訴部分：
      原判決不利於甲○○等人後開請求部分廢棄。
      上開廢棄部分，己○○應再給付甲○○一百零五萬五千
        五百九十三元、丁○○十六萬零六百元，及均自九十九
        年七月二十四日起至清償日止，按年息百分之五計算之
        利息。
      訴訟費用由己○○負擔。
    (二)甲○○答辯部分：
      上訴駁回。
      上訴費用由己○○負擔。
    (三)己○○方面：
      上訴部分：
        (1)原判決關於命己○○連帶給付甲○○超過二百零五萬
          三千八百二十元本息及該部分假執行之宣告暨訴訟費
          用之裁判均廢棄。
        (2)上開廢棄部分，甲○○在第一審之訴及假執行之聲請
          均駁回。
        (3)第一、二審訴訟費用由甲○○負擔。
      答辯部分：
        (1)上訴駁回。
        (2)訴訟費用由甲○○等人負擔。
四、兩造不爭執之事實：
    (一)對於原審九十九年度交易字第一八三號刑事判決認定之事
      實不爭執。
    (二)甲○○部分，合意看護費用以九萬元、醫療費用以二十萬
      四千四百五十八元、醫療用品以一萬八千八百六十二元計
      算。
    (三)丁○○部分，合意醫療費用以二萬四千四百三十九元、未
      來牙齒之治療費用以四萬元計算。
    (四)就本案系爭汽車強制責任險理賠方面，甲○○為四十萬元
      ，丁○○為七萬一千五百零二元。
五、得心證之理由：
    (一)按因故意或過失，不法侵害他人之權利者，負損害賠償責
      任。汽車、機車或其他非依軌道行駛之動力車輛，在使用
      中加損害於他人者，駕駛人應賠償因此所生之損害。但於
      防止損害之發生，已盡相當之注意者，不在此限。不法侵
      害他人之身體或健康者，對於被害人因此喪失或減少勞動
      能力或增加生活上之需要時，應負損害賠償責任。不法侵
      害他人之身體、健康、名譽、自由、信用、隱私、貞操，
      或不法侵害其他人格法益而情節重大者，被害人雖非財產
      上之損害，亦得請求賠償相當之金額。又受僱人因執行職
      務，不法侵害他人之權利者，由僱用人與行為人連帶負損
      害賠償責任。民法第一百八十四條第一項前段、第一百九
      十一條之二、第一百九十三條第一項、第一百九十五條第
      一項前段及第一百八十八條第一項前段分別定有明文。其
      次，僱用人藉使用受僱人而擴張其活動範圍，並享受其利
      益，且受僱人執行職務之範圍，或其適法與否，要非與其
      交易之第三人所能分辨，為保護交易之安全，受僱人之行
      為在客觀上具備執行職務之外觀，而侵害第三人之權利時
      ，僱用人即應負連帶賠償責任。故上開法文所謂受僱人因
      執行職務不法侵害他人之權利，不僅指受僱人因執行其所
      受命令，或委託之職務自體，或執行該職務所必要之行為
      而言，即濫用職務或利用職務上之機會及與執行職務之時
      間或處所有密切關係之行為，其在外形之客觀上足認為與
      執行職務有關，而不法侵害他人之權利者，即令其係為自
      己利益所為之違法行為，亦應包括在內。經查：
      乙○○駕駛甲車行經事故地點附近坡路時，本應注意汽
        車停車時，陡坡道路不得停車，或於坡道上不得已停車
        時應切實注意防止車輛滑行，竟疏未注意及此，以未將
        車輛熄火、僅拉起手煞車之方式，任意將前開車輛停放
        於癸○○路南向左側路邊，致車輛因手煞車無法抵擋車
        重而向下滑動，隨即撞擊前方之乙車及丙車，導致乙車
        與丙車於受擠壓力道後，分別向北方及東北方向滑行；
        乙車因而撞及路旁甲○○等人，則乙○○就系爭事故之
        發生，顯有過失，至為灼然。又甲○○等人之受傷害，
        顯與乙○○之上述過失行為，有相當因果關係，亦堪認
        定。再者，乙○○駕駛甲車於完成該車次工程原料運送
        事務後，在回程途經事故地點時，因乙○○未防止車輛
        滑動致生本件事故。是綜觀系爭事故發生之態樣，顯與
        乙○○執行職務之行為有密切關係，其雇主即己○○，
        依上說明，自應與乙○○負連帶賠償責任。
      茲就甲○○等人所得請求之金額，分述如下：
        (1)甲○○部分：
          (甲)醫療費用部分：甲○○得請求之醫療費用，合意以
            二十萬四千四百五十八元計算，故甲○○就前揭金
            額之請求，應予准許。
          (乙)醫療用品部分：甲○○得請求之醫療用品，合意以
            一萬八千八百六十二元計算，故甲○○就前揭金額
            之請求，應予准許。
          (丙)看護費用部分：甲○○得請求之看護費用，合意以
            九萬元計算，故甲○○就前揭金額之請求，應予准
            許。甲○○及己○○於原審既就看護費用，合意以
            九萬元計算，即應受拘束，則甲○○再主張自九十
            七年十一月四日起至同年十二月三十日止，以每日
            二千二百元計算，計五十六日，為十二萬三千二百
            元之看護費用，自屬不應准許。
          (丁)勞動能力減少部分：甲○○因本件事故，造成神經
            損傷，其維持生命之日常生活，固尚可自理，但因
            神經障害高度，終身不能從事工作，應符合殘障等
            級第三級，業據原審向沙鹿童綜合醫院函詢無訛，
            有該院回函附卷可稽，堪認甲○○確已完全喪失勞
            動能力。己○○抗辯稱甲○○非完全喪失勞動能力
            ，應僅減少百分之五十云云，與事實不符，尚難憑
            採。而甲○○係五十四年一月二十七日出生，有診
            斷證明書在卷可憑，其受此傷害前，身體健康狀態
            並無不能工作至退休之情形，再參諸其陳明為高職
            畢業，請求依最低基本工資一萬七千二百八十元作
            為薪資之請求，依其能力、社會經驗，在通常情形
            下應能取得前揭收入，直至退休。準此，甲○○主
            張以其每月薪資一萬七千二百八十元計算其勞動能
            力減少之損害，應屬可採。再甲○○自九十七年八
            月二十七日起，至一百十九年一月二十六日年滿六
            十五歲止，共二十一年又五月，依霍夫曼式扣除依
            法定利率計算中間利息，為三百零七萬二千九百三
            十四元，應予准許。至甲○○關於減少勞動能力之
            損失，逾上揭應准許之範圍，即屬無稽，不應准許
            。
          (戊)慰撫金部分：甲○○因系爭事故，受有如上所述之
            傷害，其精神上受有相當之痛苦，自得請求賠償非
            財產上之損害。查甲○○為高職畢業，擔任過作業
            員、會計、幼稚園助教、早餐計時人員，名下有一
            部汽車，九十七、九十八年度總所得均為零元，而
            己○○名下有房屋一棟、土地一筆、汽車一部、投
            資二筆，財產總額約三百七十三萬餘元，業據彼等
            陳明在卷，並有稅務電子閘門財產調件明細表附卷
            可參。本院斟酌渠等之身分、年齡、地位、技能、
            經濟能力、精神上傷痛之程度及其他一切情狀，認
            甲○○請求之慰撫金，在六十萬元內為適當，應予
            准許。至逾此部分之請求，即屬無據，應予駁回。
          (己)綜上，則甲○○得請求之金額，合計三百九十八萬
            六千二百五十四元。
        (2)丁○○部分：
          (甲)醫療費用部分：丁○○得請求之醫療費用，合意以
            二萬四千四百三十九元計算，故丁○○就前揭金額
            之請求，應予准許。至丁○○以其因系爭事故受傷
            出院後，需復健治療並須人照顧生活起居，而請求
            七十三日之看護費用十六萬零六百元，固據提出診
            斷證明書為證，惟以其所受一側股骨骨折之傷情，
            應未達完全不能自理日常生活之程度，顯無另僱專
            人看護照料其日常生活之必要，是其此部分之請求
            ，為無理由，不應准許。
          (乙)未來牙齒治療費用部分：丁○○得請求之未來牙齒
            治療費用部分，合意以四萬元計算，則丁○○就前
            揭金額之請求，應予准許。
          (丙)慰撫金部分：丁○○受有左側股骨轉子間骨折併皮
            膚多處擦傷、右上正中門牙及左上正中門牙牙冠破
            裂牙髓暴露之傷害，精神上受有相當之痛苦，自得
            請求賠償非財產上之損害。查丁○○為國中學生，
            名下無恆產及所得，爰併審酌己○○之前述學經歷
            等事實，暨彼等之之身分、年齡、地位、技能、經
            濟能力、精神上傷痛之程度，認丁○○請求之慰撫
            金，在十五萬元內為適當，應予准許。逾此部分之
            請求，即屬無據，應予駁回。
          (丁)綜上，丁○○得請求之金額，合計為二十一萬四千
            四百三十九元。
    (二)次按保險人依本法規定所為之保險給付，視為被保險人損
      害賠償金額之一部分；被保險人受賠償請求時，得扣除之
      。強制汽車責任保險法第三十二條定有明文。是強制汽車
      責任保險之被保險人於該範圍內之損害賠償責任即因而解
      免。甲○○等人已獲汽車強制責任保險金理賠之金額，依
      序為四十萬元、七萬一千五百零二元，該款項應予扣除。
      經扣除後，甲○○得請求之賠償金額為三百五十八萬六千
      二百五十四元、丁○○得請求之金額為十四萬二千九百三
      十七元。
    (三)又損害之發生或擴大，被害人與有過失者，法院得減輕賠
      償金額或免除之。民法第二百十七條第一項定有明文。查
      己○○雖抗辯稱戊○○駕駛之丙車停放於坡道路段中央，
      然未能舉證以實其說。至戊○○逆向停車，固有道路交通
      事故現場圖在卷可參，然本件事故係因乙○○未將車輛熄
      火、僅拉起手煞車之方式，任意將甲車停放於癸○○路南
      向左側路邊，致車輛因手煞車無法抵擋車重而向下滑動以
      致肇事，則戊○○駕駛之丙車，縱有逆向停放之違規情事
      ，亦與損害之發生或擴大無涉。況本件經臺灣省臺中縣區
      車輛行車事故鑑定委員會鑑定結果，亦認乙○○為肇事原
      因，而戊○○無肇事因素，有鑑定意見書附於刑事偵查卷
      宗可佐。是本件自無適用民法第二百十七條第一項規定之
      餘地。己○○抗辯甲○○等人亦與有過失，即無理由。
    (四)綜上所述，甲○○得請求乙○○等人連帶賠償金額為三百
      五十八萬六千二百五十四元，丁○○為十四萬二千九百三
      十七元。又給付有確定期限者，債務人自期限屆滿時起，
      負遲延責任。給付無確定期限者，債務人於債權人得請求
      給付時，經其催告而未為給付，自受催告時起，負遲延責
      任。其經債權人起訴而送達訴狀，或依督促程序送達支付
      命令，或為其他相類之行為者，與催告有同一之效力。民
      法第二百二十九條第一項、第二項定有明文。又遲延之債
      務，以支付金錢為標的者，債權人得請求依法定利率計算
      之遲延利息。但約定利率較高者，仍從其約定利率。應付
      利息之債務，其利率未經約定，亦無法律可據者，週年利
      率為百分之五。同法第二百三十三條第一項、第二百零三
      條亦著有明文。本件甲○○等人得請求之債權，核屬無確
      定期限之給付，既經彼等起訴而分別送達訴狀，則渠等請
      求自起訴狀繕本送達之翌日即九十九年七月二十四日起至
      清償日止，按週年利率五％計算之法定遲延利息，核無不
      合。至逾越前開應准許之範圍部分，則屬無稽，應予駁回
      。甲○○等人就其請求為有理由部分，兩造分別陳明願供
      擔保請為准免假執行之宣告，核無不合，爰分別酌定相當
      之擔保金額併宣告之。至甲○○等人之請求為無理由部分
      ，其假執行之聲請即失所附麗，應併予駁回。原審就甲○
      ○之請求超過三百十一萬二千八百六十六元本息應准許部
      分，為甲○○敗訴之判決，尚有未合。甲○○上訴論旨指
      摘原判決該部分不當，聲明廢棄，請求己○○應再為給付
      ，為有理由。爰由本院將原判決該部分予以廢棄，改判如
      主文第二項所示。至原審關於甲○○等人之請求應准許部
      分及不應准許部分，分別為甲○○勝訴之判決及駁回甲○
      ○等人各該部分之訴，經核於法洵無違誤。兩造上訴論旨
      猶執陳詞各自指摘原判決該於其不利部分不當，聲明廢棄
      ，為無理由，均應予駁回。
六、本件事證已臻明確，兩造其餘攻擊、防禦方法，與判決結果
    不生影響，爰不一一論述。
七、據上論結，本件甲○○之上訴為一部有理由、一部無理由，
    丁○○、己○○之上訴均為無理由。依民事訴訟法第四百五
    十條、第四百四十九條第一項、第七十九條，判決如主文。
中    華    民    國   100    年    6     月    7     日
                民事第五庭    審判長法  官  李寶堂
                                    法  官  王重吉
                                    法  官  古金男
以上正本係照原本作成。
己○○得上訴。
甲○○、丁○○均不得上訴。
如對本判決上訴，須於收受判決送達後20日內向本院提出上訴書
狀，其未表明上訴理由者，應於提出上訴後20日內向本院提出上
訴理由書（須按他造人數附具繕本）。
上訴時應提出委任律師為訴訟代理人之委任狀。具有民事訴訟法
第466條之1第1項但書或第2項之情形為訴訟代理人者，另應附具
律師及格證書及釋明委任人與受任人有該條項所定關係之釋明文
書影本。如委任律師提起上訴者，應一併繳納上訴審裁判費。
                                    書記官  瑞芳
中    華    民    國   100    年    6     月    7     日
                                                      Ｓ
